【裁判字號】    96,附民,65
【裁判日期】    970417
【裁判案由】    請求賠償損害
【裁判全文】
臺灣雲林地方法院刑事附帶民事訴訟判決
原      告  丙○○
被      告  丁○○
            乙○○
            甲○○
上列被告因96年度易字第321 號恐嚇取財等案件，經原告提起附
帶民事訴訟請求損害賠償，本院判決如下：
    主  文
原告之訴及假執行之聲請均駁回。
    事  實
一、原告方面：
    (一)聲明：1.被告丁○○及乙○○應連帶給付原告新臺幣
              600,000 元，及自起訴狀繕本送達翌日起至清償
              日止，按週年利率百分之5 計算之利息。
            2.被告丁○○、甲○○及乙○○應連帶給付原告新
              臺幣1,000,000 元，及自起訴狀繕本送達翌日起
              至清償日止，按週年利率百分之5 計算之利息。
            3.原告願供擔保請准宣告假執行。
    (二)陳述：1.被告丁○○係址設斗南鎮○○路○段126 號順安
              宮之管理管委會 (下稱管委會)副 主任委員，被
              告乙○○、被告甲○○，亦為該管委會之委員，
              其3人均係受該管委會及全體信徒之委託，為順
              安宮處理事務之人; 被告丁○○及被告乙○○則
              因順安宮長期交付工程予擔任順安宮顧問之原告
              丙○○承攬而互相熟識。詎被告丁○○及被告周
              有利竟共同基於意圖為自己不法所有之概括犯意
              聯絡，連續於：
              (1)民國94年2 月15日21時許，順安宮餐會結束後
                ，被告丁○○見原告已不勝酒力，以酒醉駕駛
                不妥為由力勸原告留宿順安宮休息，並交付鑰
                匙讓原告自行前往順安宮司機大樓二樓房間內
                休息，原告進入房間休息後，負責管理順安宮
                司機大樓房間之員工蔡淑惠因巡房進入該房間
                ，嗣被告丁○○亦進入該房間內，見狀即大聲
                質問原告為何讓蔡淑惠進入其房內，並以腳踹
                原告之胸口、以拳搥打原告之臉部之強暴脅迫
                方式毆打原告，致原告受有上唇挫傷及右胸挫
                傷等傷害，嗣於同年4 月間，被告丁○○與被
                告乙○○約原告前往雲林縣斗南鎮○○里○○
                路232 號被告乙○○住處，由被告乙○○向原
                告恫稱：蔡淑惠這件事只要原告願意拿出新臺
                幣 (下同)70 萬元之遮羞費，即保證被告張金
                坤不會再針對蔡淑惠及工程款傳出不利之消息
                等語，以此加害財產及名譽之事恐嚇，致原告
                心生畏懼，原告因為擔心自己名譽受損及無法
                順利請領工程款，遂於討價還價後，雙方以50
                萬元成交，事後原告因資力不足，乃分別持現
                金20萬元及現金5 萬元加上友人林乙能簽發面
                額5 萬元之台新銀行嘉義分行支票1 張，前往
                被告乙○○住處交予被告乙○○，共計給付30
                萬元之遮羞費予被告丁○○及被告乙○○。
              (2)94年年底，被告丁○○及被告乙○○並承前同
                一概括犯意與被告甲○○共同基於意圖為自己
                之不法所有及利益之犯意聯絡，趁順安宮進行
                觀音佛祖殿外部屋蓋下水泥製品、倒吊花籃、
                叉角網目及彩繪之工程 (下稱系爭工程)， 因
                多次流標無法完成之機會，由被告丁○○及被
                告甲○○，先於94年12月初某日下午3 時許，
                在順安宮二樓弘道台內，向已承包順安宮廟頂
                剪粘工程之包商原告表示，因系爭工程多次流
                標，無人願意承接，若原告願意配合系爭工程
                之發包議價，其等有辦法將系爭工程交原告承
                包，但事成之後原告必須拿出70萬元，供做回
                扣，並對原告嚇稱: 若原告不願配合，將拖延
                原告已承包之上開廟頂剪粘工程款等語，以此
                加害財產之事，恐嚇原告，致原告心生畏懼，
                而同意配合承包此非自己專業之系爭工程。被
                告丁○○、被告甲○○及被告乙○○，遂於管
                委會會議中決議由原告承包系爭工程，並於議
                價時將總工程款增加20萬元而達到510 萬元，
                迨雙方於94年12月3 日簽訂合約書後，被告張
                金坤、被告甲○○於同日晚上邀約原告前往古
                坑華山用餐，並在餐會中表示多出之20萬元 (
                即超出原訂490 萬元總工程款之部分)應 歸其
                2 人所有，且要求原告必須向被告乙○○保密
                ，合計回扣之金額為90萬元。嗣於同年12月16
                日原告依約向順安宮請領第一期工程款150 萬
                元後，被告甲○○及被告乙○○隨即於同年12
                月19日早上9 點30分許，以電話聯繫原告取回
                扣款，原告遂自斗南農會提領90萬元現金，並
                以牛皮紙袋包裝後，前往斗南體育場對面「儂
                來理容院」旁之空地；嗣於同日11時許，原告
                至上開空地後，見被告甲○○駕車搭載被告張
                金坤亦到達上開空地赴約，遂由被告丁○○在
                車上收受原告所交付之90萬元回扣，其中被告
                甲○○分得20萬元，其餘70萬元則由被告周有
                利及被告丁○○朋分之，致生損害於順安宮及
                原告之財產。
            2.原告受有損失如下：
              (1)實際損失1,000,000元：
                原告交付共計300,000 元之遮羞費給被告張
                工程回扣900,000 元部分，被告計算成本及
              (2)精神賠償600,000元：
                原告受被告丁○○及被告乙○○之恫嚇，如
                被告丁○○等三人見收取回扣之事曝光，竟
二、被告未為任何聲明或陳述，亦未提出任何書狀。
    理  由
一、按因犯罪而受損害之人，於刑事訴訟程序得附帶提起民事訴
    訟，對於被告及依民法負賠償責任之人，請求回復其損害。
    又刑事訴訟諭知無罪、免訴、不受理之判決者，對於附帶民
    事訴訟部分以判決駁回原告之訴，刑事訴訟法第487 條第1
    項、第503 條第1 項前段定有明文。
二、本件被告丁○○、乙○○及甲○○被訴恐嚇取財等案件（96
    年度易字第321 號），其中被訴恐嚇取財部分不成立，然公
    訴意旨認與成罪之背信部分有裁判上一罪關係，經刑事判決
    就恐嚇取財部分不另為無罪諭知在案。依照上開說明，原告
    之訴，自應予以駁回。其假執行之聲請，亦失所依據，併予
    駁回。
三、至於成罪之背信部分，因被告丁○○、乙○○及甲○○背信
    犯罪而受損害應係順安宮而非本件原告，附此敘明。
據上論結，應依刑事訴訟法第503 條第1 項前段，判決如主文。
中    華    民    國    97    年    4     月    17    日
                  刑事第三庭審判長法  官  林輝煌
                                  法  官  陳銘壎
                                  法  官  李貞瑩
以上正本證明與原本無異。
對本判決，非對於刑事訴訟之判決有上訴時，不得上訴。
                                  書記官  金雅芳
中    華    民    國    97    年    4     月    17    日


司法院資訊處製作；財團法人民間司法改革基金會備份。
